臺灣高雄地方法院刑事判決　　　　　　　　　　　　九十三年度訴字第一七七六號
　　公　訴　人　臺灣高雄地方法院檢察署檢察官
　　被　　　告　乙○○
右列被告因違反毒品危害防制條例案件，經檢察官提起公訴（九十三年度毒偵字第三
０五四號），嗣因被告就被訴事實為有罪之陳述，經本院合議庭裁定由受命法官獨任
適用簡式審判程序審理，本院判決如左：
    主  文
乙○○施用第一級毒品，處有期徒刑陸月，如易科罰金，以參佰元折壹日；又連續施
用第二級毒品，處有期徒刑肆月，如易科罰金，以參佰元折壹日。應執行有期徒刑捌
月，如易科罰金，以參佰元折壹日。
    事  實
一、乙○○於民國九十二年間，因施用毒品案件，經本院以九十二年度毒聲字第七一
    八七號裁定送觀察、勒戒後，認無繼續施用毒品之傾向，經台灣高雄地方法院檢
    察署於九十二年十二月二十四日，以九十二年度毒偵字第七一三二號不起訴處分
    確定。詎乙○○明知海洛因、安非他命、ＭＤＭＡ業經公告分別列為毒品危害防
  制條例第二條第二項第一、二款之第一、二級毒品，不得非法持有、施用，竟基
    於施用第一級毒品海洛因之犯意，於九十三年五月十七日下午四時許（為警採尿
    時）回溯二十六小時內之某時（不含警力拘束期間），在高雄縣鳳山市○○○路
    五七九三號二樓友人住處，將海洛因摻水以針筒注射人體之方式，施用第一級毒
    品海洛因一次；復另行起意，基於施用第二級毒品之概括犯意，於九十三年五月
    十七日下午四時許（為警採尿時）回溯九十六小時內之某時（不含警力拘束期間
    ），在高雄縣鳳山市○○○路五七九三號二樓友人住處，將安非他命及ＭＤＭＡ
    以玻璃球燒烤之方式，分別施用安非他命及ＭＤＭＡ各一次。嗣於九十三年五月
    十七日下午二時許，警方持搜索票前往高雄縣鳳山市○○○路五七九巷三號二樓
    執行搜索時，經在場之乙○○同意接受警方採尿送驗而查獲上情。
二、案經高雄市政府警察局小港分局報告臺灣高雄地方法院檢察署檢察官偵查起訴。
    理  由
一、按本件被告乙○○所犯係死刑、無期徒刑、最輕本刑為三年以上有期徒刑以外之
    罪，其於準備程序就前揭被訴事實為有罪之陳述，經受命法官告知簡式審判程序
    之旨，並聽取其與公訴人之意見後，本院認無不得或不宜改依簡式審判程序進行
    之情事，依刑事訴訟法第二百七十三條之一第一項、第二百八十四條之一規定，
    裁定本件由受命法官獨任進行簡式審判程序，合先敘明。
二、右揭犯罪事實，業據被告乙○○於本院審理中坦承不諱（參見本院審理卷第五十
    二頁），且被告於九十三年五月十七日所採集之尿液，經送請高雄市立凱旋醫院
    ，以免疫學分析法及ＧＣ／ＭＳ方法檢驗結果，呈嗎啡、甲基安非他命及ＭＤＭ
    Ａ陽性反應，有該院九十三年六月一日高市凱醫檢字第０一九０九號煙毒尿液檢
    驗成績書一紙附卷可稽；按「海洛因經注射入人體後，約百分之八十於二十四小
    時內自尿中排出，一般而言，尿液中能否驗出嗎啡陽性反應與其投與量、投與途
    徑、採尿時間、個人體質及檢驗方法之靈敏度有關，國外曾有文獻報導注射六毫
    克之海洛因鹽酸鹽，其代謝物嗎啡之平均可檢出時限約為二十六小時」、「甲基
    安非他命經口服投與後約百分之七十於二十四小時內自尿液中排出，約百分之九
    十於九十六小時內自尿液中排出，甲基安非他命之檢出與其投與方式、投與量、
    個人體質、採尿時間及檢測儀器之精密度等諸多因素有關，因此僅憑尿液中呈安
    非他命陽性反應，並無法確實推算吸食時間距採集時間之長短，惟依上述資料推
    斷，其最長可能不會超過四日」，此經行政院衛生署藥物食品檢驗局（八一）藥
    檢壹字第八一一四八八五號、第００一一五六號函示明確。是依上開說明，佐以
    被告前揭尿液檢驗報告，被告於九十三年五月十七日下午四時分許往前回溯二十
    六小時及九十六小時內之某時，分別有施用海洛因、安非他命之犯行，已堪認定
    （公訴人認定被告施用毒品之時點為九十三年五月十七日下午四時許回溯二十四
    小時內之某時，與上開函示所認定施用毒品者在其尿液可能驗出毒品之時間有異
    ，自有違誤）。被告前揭自白，與事實相符，自可採為被告有罪之證據。
三、又被告曾於九十二年間，因施用毒品案件，經本院以九十二年度毒聲字第七一八
    七號裁定送觀察、勒戒後，認無繼續施用毒品之傾向，經台灣高雄地方法院檢察
    署於九十二年十二月二十四日，以九十二年度毒偵字第七一三二號不起訴處分確
    定，此有臺灣高等法院被告全國前案紀錄表一份在卷可憑，其於觀察、勒戒執行
    完畢釋放後，五年內再犯本件毒品危害防制條例第十條第一項、第二項之罪，犯
    罪事證明確，被告犯行足堪認定。
四、查海洛因係毒品危害防制條例第二條第二項所稱之第一級毒品，安非他命及ＭＤ
    ＭＡ則係同條項所稱之第二級毒品，均不得非法持有、施用。是核被告所為，係
    犯毒品危害防制條例第十條第一項之施用第一級毒品罪及同條第二項之施用第二
    級毒品罪。其施用第一、二級毒品前後，持有海洛因、安非他命、ＭＤＭＡ之低
    度行為，應為施用之高度行為所吸收，均不另論罪。又毒品危害防制條例第十條
    第二項「施用第二級毒品者，處三年以下有期徒刑」之規定，乃以施用「第二級
    毒品」為其犯罪構成要件；而刑法第五十六條所謂之「同一罪名」，係指行為人
    基於概括之犯意，連續為數行為，觸犯「構成犯罪要件相同之罪名」而言，此亦
    有司法院釋字第一五二號解釋可資參照。準此，行為人所施用者雖為第二級毒品
    中之不同種類毒品（例如：安非他命、ＭＤＭＡ等），然該不同種類之毒品既同
    屬經公告之「第二級毒品」，則行為人歷次施用毒品之行為所觸犯者，即屬構成
    要件相同之罪名（毒品危害防制條例第十條第二項），是倘若行為人係出於概括
    之犯意而連續施用第二級毒品中之不同種類毒品，自應依刑法第五十六條連續犯
    之規定，以一罪論。故被告上開施用第二級毒品安非他命及ＭＤＭＡ之犯行，時
    間緊接，犯罪構成要件相同，顯係基於概括犯意反覆為之，應依連續犯之規定論
    以一罪，並依法加重其刑。被告所犯上述施用第一、二級毒品二罪間，犯意各別
    ，行為互殊，應予分論併罰。爰審酌被告前因施用毒品案件，經觀察、勒戒後，
    仍未戒絕毒品，再犯本件施用毒品犯行，顯見其無悔改之意，意志不堅，有失政
    府制定毒品危害防制條例之立法美意，本不宜寬貸，惟念其施用毒品乃自戕一己
    之身體健康，尚未害及他人，且僅施用海洛因、安非他命及ＭＤＭＡ各一次，所
    犯情節非重，犯後亦坦承犯行，態度良好等一切情狀，分別量處如主文所示之刑
    ，定其應執行刑，並均諭知易科罰金折算標準。
據上論斷，應依刑事訴訟法第二百七十三條之一第一項、第二百八十四條之一、第二
百九十九條第一項前段，毒品危害防制條例第十條第一項、第二項、第二十三條第二
項，刑法第十一條前段、第五十六條、第五十一條第五款、第四十一條第一項前段，
罰金罰鍰提高標準條例第二條，判決如主文。
本案經檢察官甲○○到庭執行職務。
中      華      民      國    九十三    年     十一    月     十五      日
                                  臺灣高雄地方法院刑事庭
                                      法  官 廖建瑜
右正本證明與原本無異。
如不服本判決，應於判決送達後十日內，向本院提出上訴狀。
                                      書記官  王世雄
中      華      民      國    九十三    年     十一    月     十五      日
附錄本判決論罪法條
毒品危害防制條例第十條
施用第一級毒品者，處六月以上五年以下有期徒刑。
施用第二級毒品者，處三年以下有期徒刑。
